【裁判字號】    97,消債抗,8
【裁判日期】    970829
【裁判案由】    抗告
【裁判全文】
臺灣桃園地方法院民事裁定             97年度消債抗字第8號
抗  告  人  甲○○
上列抗告人因消費者債務清理條例聲請更生事件，對於中華民國
97年6 月30日本院97年度消債更字第136 號裁定提起抗告，本院
裁定如下：
    主  文
抗告駁回。
抗告費用由抗告人負擔。
    理  由
一、按「債務人與金融機構協商成立者，不得聲請更生或清算。
    但因不可歸責於己之事由，致履行顯有重大困難者，不在此
    限。」、「本條例施行前，債務人依金融主管機關協調成立
    之中華民國銀行公會會員，辦理消費金融案件無擔保債務協
    商機制與金融機構成立之協商，準用前項之規定。」、「更
    生之聲請有下列情形之一者，應駁回之：一、債務人曾依本
    條例或破產法之規定而受刑之宣告。二、債務人曾經法院認
    可和解、更生或調協，因可歸責於己之事由，致未履行其條
    件。三、債務人經法院通知，無正當理由而不到場，或到場
    而不為真實之陳述，或拒絕提出關係文件或為財產變動狀況
    之報告。」、「聲請更生或清算不合程式或不備其他要件者
    ，法院應以裁定駁回之。但其情形可以補正者，法院應定期
    間先命補正。」，消費者債務清理條例（下稱消債條例）第
    151 條第5 項、第6 項、第46條、第8 條分別定有明文。
二、抗告意旨略以：抗告人於原審通知固未到庭，惟請求法院再
    次定期予抗告人陳述債務現況與前未到庭之理由，爰依法提
    起抗告等語。
三、按消債條例第8 條規定所稱「不備其他要件」，係指：是否
    為「消費者」、是否有「不能清償或不能清償之虞」、「無
    擔保債務」有無逾新台幣1,200 萬元、消債條例施行前未協
    商者有無先向最大債權金融機構請求共同協商等情；而依同
    一法理，若屬同條例第151 條第5 項規定之債務人曾經與銀
    行協商成立者，就該條項但書所稱「不可歸責於債務人，致
    履行顯有重大困難者」，亦屬聲請更生應備其他要件之一。
    再者，消債條例係為保護有更生誠意，且勤勉誠實之債務人
    而設，若不配合法院而為協力行為，當可認為其欠缺清理債
    務之誠意，自無保護之必要，此觀諸消債條例第46條之立法
    理由自明。
四、經查：
  (一)本件抗告人於更生聲請前，確曾於民國95年6 月間依中華民
    國銀行公會會員辦理消費金融案件無擔保債務協商機制與金
    融機構成立協商乙節，固據抗告人提出財團法人金融聯合徵
    信中心當事人查詢個人資料（信用報告）回覆書1 份為憑，
    經核屬實。惟抗告人聲請本件更生，於聲請狀上第4 項第5
    點關於「曾經協商情形」欄，無一勾選，對「有不可歸責於
    己，致履行顯有重大困難之事由與證據」，更無隻字片語交
    待，自難認抗告人有提出任何證據或為相當之釋明，原審就
    更生程序之聲請是否合法，當然無從判斷。
  (二)經原審法院於97年6 月5 日通知（非以裁定形式）抗告人應
    於收受通知後5 日內補正，並定期通知抗告人於同年月20日
    下午4 時10分到庭，上開通知於同年月11日合法送達於抗告
    人，有送達證書2 紙在卷可稽（見原審卷第52之1 頁、52之
    2 頁），詎抗告人直至原審於97年6 月30日裁定駁回，甚至
    迄今亦仍未補正，且抗告人無正當理由而未於前述期日到場
    ，原審依消債條例第46條第3 款、第8 條前段（原審漏載此
    條文）裁定駁回抗告人更生之聲請，於法並無違誤。抗告意
    旨指摘原裁定不當云云，為無理由，應予駁回。
五、據上論結，本件抗告為無理由，依消費者債務清理條例第15
    條，民事訴訟法第495 條之1 第1 項、第449 條第1 項、第
    78條，裁定如主文。
中    華    民    國    97    年    8    月     29    日
                  民事第二庭審判長法  官  劉克聖
                                  法  官  呂仲玉
                                  法  官  張金柱
本裁定不得抗告。
以上正本證明與原本無異。
中    華    民    國    97    年    9     月    5     日
                                  書記官  黃珮娟


司法院資訊處製作；財團法人民間司法改革基金會備份。
